臺灣新竹地方法院刑事判決　　　　　　　 96年度易字第581號
公訴檢察官　臺灣新竹地方法院檢察署檢察官
被　　　告　丙○○
選任辯護人　林富華律師
上列被告因恐嚇等案件，經檢察官提起公訴（96年度偵字第3126
號），本院判決如下：
    主  文
丙○○無罪。
    理  由
一、公訴意旨略以：被告丙○○於民國96年4 月20日晚上因故與
    同事乙○○、甲○○起爭執，竟基於恐嚇危害安全之犯意，
    於同日晚上11時15分許，在其等工作地點即新竹縣新豐鄉○○路8 號六豐貨運行內，邊撥打行動電話邊向乙○○恫稱：
    不然要怎麼樣，我叫人很快一下就上來了等語，以此加害生
    命、身體之事恐嚇乙○○，致乙○○心生畏懼。足生危害於
    乙○○之生命、身體安全，因認被告丙○○涉犯刑法第305
    條之恐嚇罪嫌。
二、按犯罪事實應依證據認定之，無證據不得認定犯罪事實。又
    不能證明被告犯罪者，應諭知無罪之判決，刑事訴訟法第15
    4條第2項、第301條第1項分別定有明文。又事實之認定，應
    憑證據，如未能發現相當證據，或證據不足以證明，自不能
    以推測或擬制之方法，以為裁判基礎。再認定不利於被告之
    事實，須依積極證據，苟積極證據不足為不利於被告事實之
    認定時，即應為有利於被告之認定，更不必有何有利之證據
    。而認定犯罪事實所憑之證據，雖不以直接證據為限，間接
    證據亦包括在內；然而無論直接或間接證據，其為訴訟上之
    證明，須於通常一般之人均不致有所懷疑，而得確信其為真
    實之程度者，始得據為有罪之認定，倘其證明尚未達到此一
    程度，而有合理之懷疑存在，致無從為有罪之確信時，即應
    為無罪之判決。而刑事訴訟法第161條已於91年2月8日修正
    公布，其第1項規定：檢察官就被告犯罪事實，應負舉證責
    任，並指出證明之方法。因此，檢察官對於起訴之犯罪事實
    ，應負提出證據及說服之實質舉證責任。倘其所提出之證據
    ，不足為被告有罪之積極證明，或其指出證明之方法，無從
    說服法院以形成被告有罪之心證，基於無罪推定之原則，自
    應為被告無罪判決之諭知（最高法院30年度上字第81 6號、
    40年度臺上字第86號、76年度臺上字第4986號、92年度臺上
    字第128號判例意旨參照）。再按刑法第305條之恐嚇罪，所
    稱以加害生命、身體、自由、名譽、財產之事，恐嚇他人者
    ，係指以使人生畏怖心為目的，而通知將加惡害之旨於被害
    人而言。所謂致生危害於安全，係指受惡害之通知者，因其
    恐嚇，生安全上之危險與實害而言（最高法院26年度渝非字
    第15號、52年度臺上字第751號判例意旨參照）。
    是該條之恐嚇罪，係行為人以加害生命、身體、自由、名譽
    、財產之事恐嚇他人為要件，且須有惡害通知，始足當之。
    所謂惡害通知，係指明確而具體加害上述各種法益之意思表
    示，客觀上一般人皆認足以構成威脅，致接受意思表示者之
    生活狀態陷於危險不安之境。苟僅以接受意思表示之一方之
    主觀感受為準，有悖於法律之安定性，從而對被害人為惡害
    之通知，是否使被害人心生畏怖，應依個案具體事實審酌主
    、客觀情形全盤判斷，不得僅憑被害人自稱心生畏怖，即遽
    以該罪相繩。
三、公訴人認被告丙○○涉犯上開罪嫌，係以：證人甲○○之供
    述、告訴人乙○○之指訴為其依據。訊據被告丙○○堅決否
    認犯行，辯稱：沒有恐嚇犯行。被告丙○○之辯護人為被告
    辯護稱：被告丙○○有無說所謂『不然怎麼樣，我叫人很快
    一下就上來』等語，今日證人葉俊菖當庭所言才是事實，之
    前在警詢時所言是因被調問，為了自己傷害犯行作為合理解
    釋，今日也陳述當時所言有誇大說法，縱使之前所言，檢察
    官就僅憑證人甲○○、告訴人乙○○證詞，沒有聽被告丙○○辯解，就認為有恐嚇之罪行，通聯紀錄證明根本沒有此事
    證，認為告訴人乙○○今日所言才實在，證人甲○○在偵續
    時所言，與今日所言不一，請審酌被告丙○○是否有積極證
    據，為無罪判決。
四、本院之判斷：
（一）告訴人乙○○警詢指稱：因為他（指被告丙○○）當時嗆
      聲說他要叫人上來很快，我聽到他說這句話後，才生氣動
      手打他；我們吵了起來，他打電話並說他要叫人來很快，
      我問他說叫人來幹麻要吵架是嗎？他說「很快一下人就到
      」等語（見96年度偵第3126號卷第8頁），惟於本院96 年
      審理時則稱：「吵架過程中，被告有拿電話出來，因為被
      告拿電話出來，我問他你拿電話是否要叫人，他說不然樣
      怎樣，我們就打起來。」、經檢察官訊之「被告將電話拿
      出來，你說要叫人來，之後你在偵查中說被告說你叫人很
      快很快就上來有無說此話？」則證稱：「我有誇大，沒有
      描述清楚，他說要叫人很快，不是他要叫人很快一下就到
      。」；檢察官訊之「被告到底講些什麼？」則證稱：「被
      告說『我如果要叫人很快』（台語）」；檢察官訊之「現
      場被告有無將電話拿出來？」則證稱：「吵架的時候有拿
      出電話。我不知道他拿電話做什麼。」；檢察官訊之「你
      為何要打他？」則證稱：「因為他告訴我說『不然要怎樣
      』，我才打他。」等語，則告訴人乙○○並未因被告丙○○所說之言詞，不論是「要叫人很快」或是「要叫人很快
      一下就到」，均未因此而心生畏怖。從而不論被告丙○○
      縱或有聲稱「要叫人很快」或是「要叫人很快一下就到」
      ，亦難遽認符合恐嚇罪之構成要件，此外，本院復查無其
      他卷存積極事證足認被告有公訴人所指恐嚇犯行，不能證
      明被告犯罪，應諭知其無罪之判決。
據上論斷，應依刑事訴訟法第301 條第1 項前段，判決如主文。
本案經檢察官鄒茂瑜到庭執行職務
中　　華　　民　　國　　96　　年　　12　　月　　28　　日
                  刑事第一庭    法　官　許翠玲
以上正本證明與原本無異。
如不服本判決應於收受本判決後10日內向本院提出上訴書狀，上
訴書狀應敘述具體理由。上訴書狀未敘述上訴理由者，應於上訴
期間屆滿後20日內補提理由書狀於本院 (均須按他造當事人之人
數附繕本 )「切勿逕送上級法院」。
中　　華　　民　　國　　96　　年　　12　　月　　28　　日
                                書記官　陳秀子
